臺灣高雄地方法院刑事判決
111年度審金訴字第253號
公  訴  人  臺灣高雄地方檢察署檢察官
被      告  呂哲賢


選任辯護人  林福容律師
上列被告因洗錢防制法等案件，經檢察官提起公訴（110年度偵
字第20439號），被告於本院準備程序中，對被訴事實為有罪之
陳述，經本院合議庭裁定由受命法官以簡式審判程序判決如下：
    主  文
乙○○共同犯洗錢防制法第十四條第一項之洗錢罪，處有期徒刑
伍月，併科罰金新臺幣參萬元，罰金如易服勞役，以新臺幣壹仟
元折算壹日。緩刑貳年，並應於判決確定後壹年內，向公庫支付
現金新臺幣伍萬元。  
    事  實
一、乙○○預見任意將個人金融帳戶資料提供與不詳之人使用，及
    為他人申設虛擬貨幣帳號，常與詐欺等財產犯罪密切相關，
    可能遭詐欺犯罪者利用作為收款、取款工具，藉以隱匿詐欺
    所得去向，而逃避國家追訴、處罰。乙○○仍與自稱「王健豪
    」之成年人（無證據證明為未成年人）共同意圖為自己不法
    之所有，基於詐欺取財、洗錢不確定故意之犯意聯絡，由乙
    ○○先於民國109年7月21日，向現代財富科技有限公司申請開
    設帳號，復以其所申辦元大商業銀行股份有限公司帳號0000
    000000000000號帳戶（下稱元大帳戶）綁定遠東國際商業銀
    行股份有限公司受託之現代財富科技有限公司信託財產專戶
    （虛擬帳號為0000000000000000號，下稱虛擬帳戶）；再於
    109年7月25日，將上開現代財富科技有限公司之會員資料及
    元大帳戶之存簿、金融卡、密碼提供「王健豪」使用；另由
    「王健豪」（無積極證據證明該人實際上係「王健豪」以外
    之其他第三人）於109年7月上旬，則以網路通訊軟體LINE暱
    稱「李偉豪」之身分，向丙○詐稱：可在博奕公司進行投資
    ，穩賺不賠云云，致丙○陷於錯誤，於109年7月27日16時4分
    許，匯入新臺幣（下同）20萬元至元大帳戶內。「王健豪」
    旋於109年7月27日16時23分許，以網路銀行轉帳方式，將上
    揭20萬元中18萬6千元匯入虛擬帳戶，在MAX虛擬貨幣交易平
    台買賣虛擬貨幣泰達幣，購得之泰達幣繼而輾轉轉入不詳錢
    包地址，並於109年7月28日，自虛擬帳戶匯回35萬1,664元
    至元大帳戶內。另於109年7月29日15時許，乙○○依「王健豪
    」指示，向「王健豪」取得元大帳戶之存摺後，於109年7月
    29日15時26分許，前往高雄市○○區○○○路000號之1元大商業
    銀行民族分行，臨櫃提領元大帳戶内35萬1,600元，復於同
    日15時26分許至同日23時59分許間某時，在高雄市○○區○○街
    00號之全家便利超商前，交付該贓款與「王健豪」，以此等
    方式掩飾或隱匿詐欺犯罪所得之流向。嗣丙○發覺受騙而報
    警處理，循線查悉上情。
二、案經丙○訴由彰化縣警察局員林分局報告臺灣高雄地方檢察
    署檢察官偵查起訴。   
    理  由
壹、程序部分：
    被告乙○○所犯為死刑、無期徒刑、最輕本刑3年以上有期徒
    刑以外之罪，亦非屬高等法院管轄之第一審案件，其於本院
    準備程序中，對被訴事實為有罪之陳述，經告知簡式審判程
    序之旨，並聽取檢察官、被告及辯護人之意見後，本院合議
    庭依刑事訴訟法第273條之1第1項裁定進行簡式審判程序，
    是本案之證據調查，依同法第273條之2之規定，不受同法第
    159條第1項、第161條之2、第161條之3、第163條之1及第16
    4條至第170條所規定證據能力認定及調查方式之限制。
貳、實體部分：
一、前揭事實，業據被告乙○○於本院審理時坦認不諱，核與證人
    丙○於警詢之證述情節相符，且有元大帳戶之客戶基本資料
    維護及客戶往來交易明細、元大商業銀行股份有限公司110
    年12月17日元銀字第1100019323號函及附件客戶交易往來資
    料、元大商業銀行股份有限公司110年12月29日元銀字第110
    0020097號函及附件客戶往來交易明細、取款憑條、丙○與姓
    名年籍不詳、網路通訊軟體LINE暱稱「李偉豪」之成年人間
    網路通訊軟體LINE對話紀錄、現代財富科技有限公司111年1
    月1日現代財富法字第111010103號函及附件會員資料各1份
    附卷可憑，足認被告之自白與事實相符，故本件事證明確，
    被告前揭犯行，堪以認定，應依法論科。
二、論罪部分：
㈠、核被告乙○○所為，係犯刑法第339條第1項之詐欺取財罪及洗
    錢防制法第14條第1項之一般洗錢罪。
㈡、被告與自稱「王健豪」之成年人，對本案犯行，有犯意聯絡
    及行為分擔，應論以共同正犯。
㈢、被告係以一行為同時觸犯詐欺取財罪、一般洗錢罪之二罪名
    ，為想像競合犯，應依刑法第55條規定，從一重之一般洗錢
    罪處斷。
㈣、按洗錢防制法第16條第2項規定：「犯前2條之罪，在偵查或
    審判中自白者，減輕其刑。」，則被告於本院準備程序時就
    本件犯罪自白犯行，爰依前開規定減輕其刑。
三、本院審酌被告預見任意交付帳戶予他人，恐有被作為不法目
    使用之疑慮，仍交付前揭帳戶予他人，且將該帳戶之贓款予
    以提領，因此增加被害人事後向幕後詐騙集團成員追償及刑
    事犯罪偵查之困難，動機及行為均可議。惟考量被告坦承犯
    行，業與丙○成立調解，賠償丙○15萬元，獲得丙○之諒解等
    情，有調解筆錄1份存卷可查（見審金訴卷第71頁）；且被
    告先前無刑案紀錄之素行，有臺灣高等法院被告前案紀錄表
    1份在卷可考；兼衡酌被告於警詢時自承之智識程度及經濟
    能力等一切情狀，量處如主文所示之刑，罰金部分並諭知易
    服勞役之折算標準。
四、查被告未曾因故意犯罪受有期徒刑以上刑之宣告，因一時失
    慮誤罹刑章；且被告已與丙○達成調解，業如前述，丙○亦請
    求對被告從輕量刑，並與緩刑之宣告乙節，有調解筆錄1份
    可查（見審金訴卷第71頁），本院考量上情，依刑法第74條
    第1項第1款之規定，予以緩刑2年之宣告，以啟自新。又斟
    酌公訴檢察官之求刑（見審金訴卷第67頁），為使被告能知
    所警惕，認應依刑法第74條第2項第4款規定，並諭知被告應
    於判決確定之日起1年內，向公庫支付5萬元。倘被告未履行
    前開條件，情節重大者，檢察官得依刑法第75條之1第1項第
    4款規定，向本院撤銷其緩刑之宣告。   
五、被告於本院審理時自陳未獲得任何報酬（見審金訴卷第65頁
    ），復無其他積極證據足證被告有獲得報酬，是以本案尚難
    遽認被告有何犯罪所得，故不予宣告沒收。
六、至辯護人主張被告坦承犯行，請依刑法第59條減輕其刑等語
    （見審金訴卷第65頁）。惟被告前揭所為，尚難僅因被告坦
    承犯行，即遽認有何情輕法重之憾；況且，被告坦認犯行，
    已依洗錢防制法第16條第2項減輕其刑，且於量刑時，予以
    審酌，實無再依刑法第59條減輕其刑之必要。　　　　　
據上論斷，應依刑事訴訟法第273條之1第1項、第299條第1項前
段，洗錢防制法第14條第1項、第16條第2項，刑法第11條前段、
第28條、第339條第1項、第55條前段、第42條第3項前段、第74
條第1項第1款、第2項第4款，刑法施行法第1條之1第1項，判決
如主文。
本案經檢察官甲○○提起公訴，檢察官范文欽到庭執行職務。
中　　華　　民　　國　　111 　年　　8 　　月　　4 　　日
                  刑事第五庭      法  官  陳川傑
以上正本證明與原本無異。
如不服本判決應於收受本判決後20日內向本院提出上訴書狀，並
應敘述具體理由。其未敘述上訴理由者，應於上訴期間屆滿後20
日內向本院補提理由書狀（均須按他造當事人之人數附繕本）「
切勿逕送上級法院」。
中　　華　　民　　國　　111 　年　　8 　　月　　4 　　日
                                  書記官  黃挺豪
附錄本案論罪科刑之法條全文：
洗錢防制法第14條
有第二條各款所列洗錢行為者，處 7 年以下有期徒刑，併科新
臺幣 5 百萬元以下罰金。
前項之未遂犯罰之。
前二項情形，不得科以超過其特定犯罪所定最重本刑之刑。
刑法第339條
意圖為自己或第三人不法之所有，以詐術使人將本人或第三人之
物交付者，處5年以下有期徒刑、拘役或科或併科50萬元以下罰
金。
以前項方法得財產上不法之利益或使第三人得之者，亦同。
前二項之未遂犯罰之。